臺灣桃園地方法院刑事交通事件裁定　　 93年度交聲字第591號
原處分機關　交通部公路總局臺北區監理所
異　議　人
即受處分人　甲○○　男　35歲.
　　　　　　　　　　　一樓
上列受處分人因違反道路交通管理處罰條例案件，對於交通部公
路總局臺北區監理所93年11月23日所為之處分（原處分：北監自
裁字第裁40-AA0000000號），聲明異議，本院裁定如下：
    主  文
原處分撤銷。
甲○○不罰。
    理  由
一、本件原處分機關裁罰意旨略以：異議人即受處分人甲○○於
    民國91年5 月21日凌晨2 分許，駕駛車號AC-8606 號自用小
    客車，行經臺北市○○路與師大路口設有禁止左轉路段迴轉
    ，為臺北市政府警察局中正二分局交通分隊員警攔停舉發「
    3 號違規通知單警以違反道路交通管理處罰條例第49條第第
    1 項第3 款規定掣單舉發，原處分機關乃仍依違反道路交通
    管理事件統一裁罰基準及處理細則第43、44、61條規定，於
    93年11月23日裁處受處分人新臺幣（下同）1800元罰鍰。
二、異議意旨略以：異議人之
    其並無違規行為。因而具狀聲明異議等語。
三、按道路交通管理處罰條例第八條所定公路主管機關所為之裁
    決，其性質為行政處分。依道路交通案件處理辦法第二十條
    前段規定，交通法庭認為聲明異議有理由或聲明異議雖無理
    由而原處分不當或違法者，應以裁定將原處分經聲明異議部
    分撤銷，並自為裁定。又法院受理交通事件，準用刑事訴訟
    法之規定，道路交通管理處罰條例第八十九條前段定有明文
    ，參諸最高法院七十六年度臺上字第四九八六號判例意旨所
    示：「認定犯罪事實所憑之證據，雖不以直接證據為限，間
    接證據亦包括在內，然而無論直接證據或間接證據，其為訴
    訟上之證明，須於通常一般之人均不致有所懷疑，而得確信
    其為真實之程度者，始得據為有罪之認定，倘其證明尚未達
    到此一程度，而有合理之懷疑存在而無從使事實審法院得有
    罪之確信時，即應由法院為諭知被告無罪之判決」，法院於
    審理行為人違反道路交通管理處罰條例案件，當踐行完畢調
    查證據之程序後，為事實之認定時，如就原處分機關所認定
    之行為人違規之事實仍有合理之訴訟上懷疑，而無法確信行
    為人確有該當於道路交通管理處罰條例各該處罰條文之構成
    要件事實者，即應依訴訟上之待證事實「倘有懷疑，則從被
    告之利益作解釋」之證據法則，為有利於受處分人之認定，
    合先敘明。
四、經查：
  (一)甲○○（
    在交通部公路總局臺北區監理所板橋監理站以遺失為由補發
    重型機車駕駛執照，又於91年2 月5 日再以遺失為由補發自
    小客車駕駛執照等情，有交通部公路總局臺北區監理所板橋
    監理站94年2 月2 日北監板2 字第0940000367號函檢送甲○
    ○補發異動登記書二份在卷可稽。觀之甲○○90年6 月19日
    補發重型機車之汽（機）車駕駛人審驗暨各項異動登記書上
    之相片與到本院接受訊問之異議人為同一人，上開登記書上
    「甲○○」之字跡與異議人聲明異議狀上「甲○○」之字跡
    ，顯然為同一人書寫，而91年2 月5 日補發自小客車之汽（
    機）車駕駛人審驗暨各項異動登記書上之相片與異議人並非
    同一人，顯見異議人稱異議人所稱，伊之
    是遭人冒領駕照等語，應為真實，堪以採信。
  (二)又查車牌號碼P5-4369 號自小客車所有人洪鉅順於91年9 月
    3 日向交通部公路總局臺北區監理所聲明異議指出，伊所有
    上開自小客車91年7 月16日、17日、18日、23日及26日之交
    通違規案件，係將該車借用予甲○○，並提出甲○○出具之
    切結書上附甲○○之普通小行車駕駛執照影本，經核該駕駛
    執照上之相片與上開91年2 月5 日補發自小客車之汽（機）
    車駕駛人審驗暨各項異動登記書上之相片為同一人，且與異
    議人並非同一人。
  (三)再查異議人甲○○於民國91年6月26日16時零5分許，於北市
    ○○○路一段和武昌街二段路口，因機車附載未依規定（側
    坐），當場為萬華分局交通分隊警員陳清營查獲，並經交通
    部公路總局臺北區○○○○道路交通管理條例第31條第5 項
    規定裁處罰鍰300 元，嗣經本院認本件違規之舉發，固有違
    規人簽認之舉發單在卷可稽，惟舉發單上收受通知聯者簽章
    欄內所簽署之「甲○○」署名，以肉眼觀察，明顯與異議人
    之異議狀上、回執收件人蓋章欄及本院訊問時筆錄末之簽名
    不同，此有卷附之舉發單等語、回執單在卷可稽，是該紙舉
    發單上之簽名應非異議人所為等語，並由本院92交聲字第
    232 號裁定將原處分撤銷，並諭知異議人不罰，有本院上開
    裁定電腦列印本一份附卷可稽。
  (四)又查本件違規之自小客車AC-8608 號自小客車亦非異議人所
    有，復有交通部公路總局臺北區監理所基隆監理站94年2 月
    1 日北監基一字第0940001287號函檢送之車籍資料一份及列
    管登記書五份在卷可按。
五、綜合上開事證，本院認本件違規行為之違規人確實另有其人
    ，而非異議人。從而，本件異議人之異議為有理由，應由本
    院將原處分撤銷，並諭知異議人不罰，更為如主文所示之裁
    定。
六、據上論斷，應依道路交通案件處理辦法第20條前段，裁定如
    主文。
中　　華　　民　　國　　94　　年　　4 　　月　　8 　　日
                        臺灣桃園地方法院交通法庭
                            法  官   黃永定
以上正本證明與原本無異。
如不服本裁定，應於送達後五日內，向本院提出抗告狀。
                            書記官   施春祝
中　　華　　民　　國　　94　　年　　4 　　月　　8　　日
